【裁判字號】    99,簡附民上,1
【裁判日期】    990917
【裁判案由】    請求損害賠償
【裁判全文】
臺灣臺中地方法院刑事附帶民事訴訟判決
上  訴  人
即  原  告  乙○○
被上訴人
即  被  告  甲○○  男
上列當事人間請求損害賠償事件，上訴人對於中華民國99年8月
10日本院沙鹿簡易庭99年度沙簡附民字第20號第一審刑事附帶民
事判決提起上訴，本院判決如下：
    主  文
上訴駁回。
    事  實
一、上訴人即原告主張：被上訴人即被告明知任何人均可申請行
    動電話門號，且知悉現今社會詐欺集團用以向民眾施行詐術
    之聯絡電話，均使用以他人名義申請之人頭電話，以掩飾犯
    行與躲避檢警偵查，可預見如將其所申請之行動電話門號賣
    給他人作為詐欺取財之工具，仍不違背其本意之幫助使用其
    門號者向被害人詐欺取財之不確定犯意，於高雄某處，將向
    中華電信股份有限公司所申辦0000000000號行動電話門號賣
    給不詳年籍之詐騙集團成員使用。嗣上訴人即原告於民國98
    年9月18日在住處上網瀏覽拍賣商品訊息，以新臺幣（下同
    ）24,000元標得中古奇美液晶電視TL-42X7000D1台，同日在
    第一銀行櫃員機ATM匯款24,000元至對方指定之帳戶內，並
    撥打上開行動電話門號與對方聯絡，對方表示已收到款項無
    誤，當天會將貨物寄出，惟上訴人即原告並未收到電視，再
    撥打上開門號亦無人接聽，始知受騙。為此，提起本件訴訟
    ，並聲明：(一)被上訴人即被告應賠償原告24,000元，及自起
    訴狀繕本送達之翌日起至清償日止按年息百分之5計算之利
    息；(二)請准供擔保宣告假執行；(三)訴訟費用由被上訴人即被
    告負擔。被上訴人即被告未為任何聲明及陳述，亦未提出任
    何書狀。
    理  由
一、按提起附帶民事訴訟，應於刑事訴訟起訴後第二審辯論終結
    前為之。但在第一審辯論終結後提起上訴前，不得提起；又
    法院認為原告之訴不合法者，應以判決駁回之，刑事訴訟法
    第四百八十八條、第五百零二條第一項分別定有明文。是提
    起附帶民事訴訟，以有刑事訴訟之存在為前提，刑事訴訟程
    序開始前及終結後，即無提起附帶民事訴訟之餘地，若果提
    起而經法院認為不合法予以駁回，雖經合法上訴，上級法院
    亦無從為實體上之審判，此與合法提起之附帶民事訴訟經合
    法上訴，而法院僅應就附帶民事訴訟審判且可為實體上之審
    判者，迥不相同。是刑事訴訟程序開始前及終了後，提起附
    帶民事訴訟，法院認為原告之訴不合法，依刑事訴訟法第五
    百零二條第一項規定予以判決駁回，原告合法提起上訴，上
    級法院刑事庭應認上訴為無理由，逕以判決駁回之，最高法
    院七十五年度台附字第五九號判決意旨可資參照。
二、經查：本件上訴人即原告於99年6月21日向臺灣臺中地方法
    院檢察署遞狀提起本件刑事附帶民事訴訟，有刑事附帶民事
    訴訟起訴狀上之收文戳章足憑，並經本院依職權調閱臺灣臺
    中地方法院檢察署99年度執字第10308號全卷查明屬實。惟
    被上訴人即被告所涉詐欺犯行，係於99年6月29日始經臺灣
    臺中地法院檢察署檢察官向本院聲請簡易判決處刑（聲請
    案號：99年度偵字第11818號，依刑事訴訟法第451條第3項
    規定，該聲請與起訴有同一之效力）而繫屬本院，此有該地
    檢署99年6月29日中檢輝龍99偵11818字第058958號函文上之
    收文戳章在卷可參，則上訴人即原告於刑事訴訟起訴前提起
    本件刑事附帶民事訴訟，依上開規定，其訴即不合法，應予
    駁回。上訴人雖以：本人於99年6月17日接到檢察官聲請簡
    易判決處刑書，聲請書署名日期為99年6月2日，因本人無從
    得知附帶民事訴訟將交與那一個法院及那一個案號簡易判決
    ，以及何時起訴，因簡易判決之特殊性，下一次接到的通知
    將是「簡易判決」，經詢問臺灣臺中地方法院訴訟輔導科人
    員後，建議本人收到檢察官聲請簡易判決處刑書後，立即將
    刑事附帶民事起訴狀送至龍股檢察官（6月18日寄出），因
    為判決會很快，此為簡易判決之特殊性，故以此建議行之，
    龍股檢察官收到刑事附帶民事訴訟起訴狀將卷宗一併轉到貴
    院審理，而貴院收到後並無詳閱卷宗內有無陳情案件，就直
    接於7月22日判決（99年度沙簡字第398號），之後因本人查
    覺有異，電詢聞股書記官，該書記官才看到該起訴狀，惟於
    8月17日卻收到駁回之判決，爰提起上訴，請求救濟等語。
    惟查，上訴人即原告所寄送之刑事附帶民事訴訟起訴狀，確
    係於99年6月21日寄達臺灣臺中地方法院檢察署，惟該起訴
    狀卻附於該署99年度偵字第11818號卷內，而臺灣臺中地方
    法院檢察署將本案卷證向本院聲請簡易判決處刑之99年9月
    29日中檢輝龍99偵11818字第058958號函文，亦未註明有該
    起訴狀附於卷內，且此種方式亦與向本院提起刑事附帶民事
    訴訟有別，自難認於臺灣臺中地方法院檢察署向本院聲請簡
    易判決處刑時，附於卷內之刑事附帶民事訴訟即屬向本院提
    起而繫屬本院。從而不論上訴人即原告所述，其係依本院訴
    訟輔導科之建議行之是否屬實，此既與法律之規定不符，自
    難認為有理由。原審本同上之見解，依刑事訴訟法第五百零
    二條第一項之規定，判決上訴人即原告之訴駁回，經核與法
    並無不合。本件上訴為無理由，應逕予駁回。
據上論斷，應依刑事訴訟法第四百五十五條之一第一項、第三項
、第四百九十條前段、第三百六十八條，判決如主文。
中    華    民    國    99    年    9     月    17    日
                  刑事第十二庭  審判長法  官  郭瑞祥
                                      法  官  莊秋燕
                                      法  官  簡婉倫
以上正本證明與原本無異。
不得上訴。
                                      書記官  黃雅青
中    華    民    國    99    年    9     月    17    日

司法院資訊處製作；財團法人民間司法改革基金會備份。
